最高法院刑事判決　　　　　　　　　 111年度台上字第1901號
上　訴　人　王喻柏


上列上訴人因違反毒品危害防制條例等罪案件，不服臺灣高等法
院高雄分院中華民國110 年12月23日第二審判決（110 年度上訴
字第797號，起訴案號：臺灣屏東地方檢察署109年度偵字第5065
、9729號），提起上訴，本院判決如下：
    主  文
上訴駁回。                                   
    理  由
一、按刑事訴訟法第377 條規定，上訴於第三審法院，非以判決
    違背法令為理由，不得為之。是提起第三審上訴，應以原判
    決違背法令為理由，係屬法定要件。如果上訴理由書狀並未
    依據卷內訴訟資料，具體指摘原判決不適用何種法則或如何
    適用不當，或所指摘原判決違法情事，顯與法律規定得為第
    三審上訴理由之違法情形，不相適合時，均應認其上訴為違
    背法律上之程式，予以駁回。
二、本件原審審理結果，認為上訴人王喻柏有原判決事實欄及其
    附表（下稱附表）一編號1 至10所載之犯行明確，經比較新
    舊法，因而維持第一審論處上訴人修正前販賣第三級毒品 9
    罪、販賣第三級毒品未遂1 罪罪刑，並定其應執行刑（有期
    徒刑4 年）及為相關沒收宣告之判決，駁回其在第二審之上
    訴。已詳細敘述所憑之證據及其證據取捨、認定之理由。從
    形式上觀察，並無足以影響判決結果之違法情形存在。
三、按修正前毒品危害防制條例第17條第2 項規定，犯第4 條至
    第8 條之罪於偵查及審判中均自白者，減輕其刑。係為鼓勵
    是類犯罪嫌疑人或被告自白、悔過，並期訴訟經濟、節約司
    法資源而設。除司法警察調查犯罪於製作警詢筆錄時，就該
    犯罪事實未曾詢問，且檢察事務官或檢察官於該案起訴前亦
    未就該犯罪事實進行偵訊，致有剝奪被告罪嫌辯明權之情形
    ，始得例外承認僅以審判中自白亦得獲邀減刑之寬典外，一
    般而言，均須於偵查及審判中皆行自白，始有適用，缺一不
    可。原判決於其理由欄貳、二、㈣、2 載敘：上訴人於民國
    109 年9 月29日警詢時，經員警逐筆提示如附表一各編號所
    示之購毒者之指證及微信對話紀錄，具體詢問上訴人有無各
    次販賣毒品之犯罪事實，上訴人明確否認；又於偵查中經檢
    察官前後2 次訊問，仍否認各次販賣毒品犯行，且於警偵訊
    均辯稱不知扣案如附表三編號1 、13、14之咖啡包及粉末含
    有毒品成分，則上訴人於偵查中已有充分辯明其犯罪嫌疑之
    機會，仍予以否認犯行，自與上開規定所稱「偵查中自白」
    之減刑要件不符，縱檢察官偵訊時未再就各該犯行之細節加
    以訊問，亦無礙此認定，因而未依毒品危害防制條例第17條
    第2 項規定減輕其刑（見原判決第6至7頁）。俱有卷內訴訟
    資料可按，洵無違法可指。上訴意旨徒以檢警未明確告知毒
    品危害防制條例第17條第2 項減刑之規定，使其有自白之機
    會，指摘原判決未依該規定減刑，有判決不適用法則之違法
    等語。係置原判決之論敘於不顧，仍執已為原判決指駁之陳
    詞，再事爭辯，徒憑己見，任意指為違法，自非適法之第三
    審上訴理由。又原判決已依刑法第59條規定酌減其刑，上訴
    意旨指摘原判決未適用刑法第59條減刑，係未依卷內資料而
    為之指摘，同非適法之第三審上訴理由。
四、綜上，應認本件上訴為違背法律上之程式，予以駁回。又本
    件既從程序上駁回，則其請求緩刑，無從審酌，附此敘明。
據上論結，應依刑事訴訟法第395條前段，判決如主文。
中    華    民    國   111    年    5     月    5     日
                  刑事第二庭審判長法  官  林  勤  純  
                                  法  官  莊  松  泉  
                                  法  官  李  釱  任  
                                  法  官  吳  秋  宏  
                                  法  官  王  梅  英  
本件正本證明與原本無異
                                  書記官
中    華    民    國   111    年    5     月    9     日